【裁判字號】    94,上重更(三),63
【裁判日期】    950329
【裁判案由】    毒品危害防制條例
【裁判全文】
臺灣高等法院臺中分院刑事判決    94年度上重更(三)字第63號
上  訴  人
即  被  告  丁○○
                    （另案在臺灣臺中監獄台中分監執行）
選任辯護人  林世祿律師
上  訴  人
即  被  告  甲○○
                    （
指定辯護人  本院公設辯護人  丙○○
上列上訴人因違反毒品危害防制條例案件，不服臺灣彰化地方法
院90年度訴字第1313號中華民國92年2月6日第一審判決（起訴案
號：臺灣彰化地方法院檢察署90年度偵字第4957號），提起上訴
，經本院判決後由最高法院第3次發回更審，本院判決如下：
    主  文
原判決關於丁○○販賣第一、二級毒品與定應執行刑部分及甲○
○部分均撤銷。
丁○○共同連續販賣第一級毒品，累犯，處有期徒刑拾貳年。扣
案之如附表一所示第一級毒品海洛因（含包裝）及如附表二所示
第二級毒品安非他命（含包裝）均沒收銷燬；因販賣第二級毒品
所得新台幣貳萬貳仟元沒收，如全部或一部不能沒收時，以其財
產抵償之；如附表三所示之物均沒收。
甲○○共同連續販賣第一級毒品，累犯，處有期徒刑拾年。扣案
之如附表一所示第一級毒品海洛因（含包裝）及如附表二所示第
二級毒品安非他命（含包裝）均沒收銷燬；因販賣第二級毒品所
得新台幣貳萬貳仟元沒收，如全部或一部不能沒收時，以其財產
抵償之；如附表三所示之物均沒收。
    事  實
一、丁○○綽號「阿義」，曾於民國86年間，因違反麻醉藥品管
    理條例案件，經臺灣彰化地方法院以86年度易字第2234號判
    處有期徒刑七月確定，於87年9月5日縮刑期滿而執行完畢（
    起訴書誤載為87年9月7日執行完畢）。甲○○綽號「牛郎」
    （以臺語「無豐」發音），曾於85年間，因違反肅清煙毒條
    例等案件，經臺灣臺中地方法院以85年度訴字第1546號判處
    有期徒刑三年六月確定，於88年2月13日假釋出獄，假釋期
    間付保護管束，於89年3月20日假釋期滿（89年3月14日縮刑
    期滿）未經撤銷而執行完畢。丁○○與甲○○竟均不知悔改
    ，共同基於意圖營利販賣第一級毒品海洛因及第二級毒品安
    非他命之概括犯意聯絡，自90年6月間某日起，連續以丁○
    ○所有之0000000000號行動電話（未扣案）、0000000000號
    行動電話及甲○○所有之0000000000號之行動電話為聯絡工
    具，先後與綽號「阿海」、「阿合」、「二哥」之不詳姓名
    之已成年男子、綽號「明明」之不詳姓名之已成年女子聯絡
    後，約定在臺中市○○路、大雅路口、臺中市第一廣場或臺
    中市○○路接近北屯路口處等地，以營利為目的同時販入第
    一級毒品海洛因及第二級毒品安非他命多次，伺機販售圖利
    ，並將第一級毒品海洛因及第二級毒品安非他命以分裝夾鍊
    袋分裝，俟欲購買毒品海洛因、安非他命之人撥打上開行動
    電話洽購。嗣於90年7月17日前3日內，均在晚上7至11時許
    ，經購買第二級毒品安非他命之人與丁○○聯絡好價格、數
    量、交付地點後，由丁○○將安非他命約0．5公克，交由甲
    ○○送至台中市○○路黃昏市場前，交付與丁○○所約定之
    人2次，1次由甲○○收取新台幣（下同）二千元，另1次由
    丁○○自己收取（有無收得價款不詳）；復於90年7月16 日
    晚上，由丁○○與購買安非他命之人聯絡後，丁○○再叫甲
    ○○將不詳數量之安非他命，送至台中市○○路交付與購買
    之人，並收取二萬元，取回後交與丁○○。嗣於90年7月17
    日（起訴書誤載為90年7月16日）上午6時許，為警在臺中市
    ○○街163號前查獲丁○○，並扣得其持有而供以販賣之如
    附表一編號1所示之第一級毒品海洛因8包（含包裝）、如附
    表二編號1所示之第二級毒品安非他命7包（含包裝）、其所
    有而供其販賣第一級毒品海洛因及販賣第二級毒品安非他命
    所用之如附表三編號1之電子磅秤1個、如附表三編號3之分
    裝夾鍊袋1包、如附表三編號6之0000000000號行動電話1支
    。隨後並為警在臺中市○○街163號3樓303室內，扣得丁○
    ○持有而供以販賣之如附表一編號2所示之第一級毒品海洛
    因5包（含包裝）、如附表二編號2所示之第二級毒品安非他
    命2包（含包裝）、其所有供以販賣第一級毒品海洛因及第
    二級毒品安非他命所用之如附表三編號4之分裝夾鍊袋5包。
    另隨即於臺中市○○街163號5樓502室黃東融住處查獲黃東
    融，並於黃東融上址住處扣得甲○○持有而供以販賣之如附
    表一編號3所示之第一級毒品海洛因15包（含包裝）、如附
    表二編號3所示之第二級毒品安非他命6包（含包裝）、甲○
    ○所有而供販賣第一級毒品海洛因及第二級毒品安非他命所
    用之如附表三編號2所示之電子磅秤1個、如附表三編號5所
    示之分裝夾鍊袋11包、如附表三編號7所示之行動電話1支。
二、案經彰化縣警察局報請臺灣彰化地方法院檢察署檢察官偵查
    起訴。
    理  由
一、訊據上訴人即被告丁○○、甲○○2人均矢口否認有上揭犯
    行，被告丁○○辯稱：伊並未販賣第一、二級毒品，亦未將
    安非他命交由甲○○送至台中市○○路黃昏市場前，交付與
    伊所約定之人，伊雖有同時向綽號阿海之人購買海洛因及安
    非他命，但伊係買來自己施用，並非用來販賣，被查扣之海
    洛因及安非他命均係伊要自己施用，電子磅秤及分裝夾鏈袋
    係用來斟酌自己之用量，另監聽錄音帶上並未有伊之聲音云
    云。被告甲○○辯稱：伊未販賣第一、二級毒品，亦未幫丁
    ○○送交安非他命，警訊筆錄不實在，伊係被刑求後所製作
    ，員警製作筆錄時，如伊之意思與警員意思不符時錄音即中
    斷，查獲之毒品係伊自己要施用，在伊處查獲之毒品與在丁
    ○○處查獲之毒品純度不同，自非丁○○交付，監聽譯文上
    並無丁○○使用0000000000號行動電話與伊使用之00000000
    00號行動電話聯絡之紀錄，監聽之範圍超過檢察官核發監察
    的範圍，不能作為證據云云，惟查：
（一）刑事審判上之共同被告，係為訴訟經濟等原因，由檢察官
      或自訴人合併或追加起訴，或由法院合併審判所形成，其
      間各別被告及犯罪事實仍獨立存在，各被告對於其他共同
      被告之案件而言，為被告以外之人，具證人之適格。故共
      同被告應於審判中依人證之調查程序，到場具結陳述，並
      接受其他共同被告之詰問，其陳述始得作為認定被告犯罪
      事實之判斷依據；至其於審判外之陳述，依刑事訴訟法第
      一百五十九條第一項規定，除有法律規定外，不得為證據
      。但其於審判中如以證人身分到場具結陳述，而與先前於
      審判外之陳述不符時，其先前於審判外之陳述具有特別可
      信之情況者，依刑事訴訟法第159條之1、之2規定，得採
      為斷罪依據；至於是否具有特別可信之情況，法院應依審
      判中及審判外之陳述外部附隨之環境或條件，比較前後之
      陳述而予以認定，並於判決理由內詳述其採用先前不一致
      之陳述的心證理由，方為適法（最高法院94年度台上字第
      1775號）。查被告丁○○與甲○○2人確有於上開時地共
      同販賣海洛因及安非他命之犯行，業據被告甲○○於90年
      7 月17日警詢時供稱：「昨天（16日）晚上，丁○○的朋
      友男性年約三十歲，皮膚黑黑人瘦瘦的，由丁○○聯絡後
      ，再叫我去台中市○○路向該人收二萬元。」「（問：你
      如何向丁○○拿毒品？）我是幫丁○○將毒品交給對方都
      不太認識，因為只見過、交易毒品時間很短，雙方沒有交
      談，都是丁○○用0000000000手機打給我0000000000號手
      機，或是叫我去他3樓303室，當面跟他拿毒品，再依他的
      指示拿給對方，但是有些錢是丁○○自己收，有時候是我
      收取後再交給他。（問：你於何時開始替丁○○交貨與收
      款？）是於今年（90年）6月間開始替丁○○送貨（毒品
      海洛因及安非他命），．．．，（問：你每次送多少貨（
      毒品數量）給買主？收取多少錢？）每次約送海洛因1包
      （約含袋重0．7公克）給對方收取新臺幣一至三千元不等
      ，安非他命每次送約1包（約含袋重1公克）給對方收取新
      臺幣一至三千元，金額高低依毒品重量及丁○○與對方交
      情而定。（問：你為丁○○送毒品時間、地點、數量、款
      項經過為何？）地點大都是在臺中市○○路黃昏市場前，
      最近3天內有2次，都是在晚上19時至23時，由丁○○打電
      話給我叫我至3樓303室內拿毒品安非他命（約重0．5公克
      ），然後叫我送至臺中市○○路黃昏市場前，交待我要收
      款新臺幣二千元，其中1次是我收取，另1次是丁○○自己
      收取的（有無取得價款不詳），我送去給交易地點不認識
      男子，就我之前供稱瘦黑男子，另1個年約20至30歲男子
      交給他，向瘦黑男子收新臺幣貳仟元後拿回來再至303室
      拿給丁○○本人。（你上述向瘦黑男子於昨天晚上在太原
      路收取二萬元是否為同1人？）是同1人，但是收取的時間
      不同天。」等語（見彰化縣警察局彰警刑字第36024號刑
      案偵查卷第7頁至第8頁）。而被告甲○○對於上揭所供交
      付毒品安非他命之時間、地點、數量、交易對象之特徵、
      次數及收取價款之方法，均能明確供述，是本院認被告甲
      ○○上開所供述90年7月17日前3日內，均在晚上7至11時
      許，經購買第一級毒品安非他命之人與被告丁○○聯絡好
      價格、數量、交付地點後，由丁○○將安非他命約0．5公
      克，交由被告甲○○送至台中市○○路黃昏市場前，交付
      與被告丁○○所約定之人2次，1次由甲○○收取二千元，
      另1次由被告丁○○自己收取（有無收得價款不詳）；復
      於90年7月16日晚上，由丁○○與購買安非他命之人聯絡
      後，被告丁○○再叫甲○○將不詳數量之安非他命，送至
      台中市○○路交付與購買之人，並收取二萬元，取回後交
      與丁○○之情，足堪採信。反之，被告甲○○上開所供其
      在90年6月間開始替被告丁○○送海洛因，每次約送海洛
      因1 包（約含袋重0．7公克）給對方收取新臺幣一至三千
      元不等部分，因被告甲○○對於上揭所供交付毒品海洛因
      之確實時間、地點、交易對象之特徵、次數及收取價款之
      方法，均未能明確供述，是本院被告甲○○上開所供述替
      被告丁○○送海洛因之情，不足採信。證人即共同被告甲
      ○○雖於本院審理時改證稱：警詢前伊曾被刑求，員警編
      好後叫伊要如此說，伊無法忍受才這如此說，伊如所供與
      員警意思不合錄音即中斷，警詢筆錄不實在云云。然查：
      被告甲○○於原審指認毆打其胸部、腹部及臉部之員警江
      百忠，於原審法院及本院上訴審均證稱並未有毆打被告甲
      ○○之情事（見原審卷二第97頁、本院上訴卷 (一)第218
      頁），而員警於90年7月17日製作完被告甲○○之筆錄後
      移送臺灣彰化地方法院檢察署，經檢察官訊問被告甲○○
      時，被告甲○○僅供稱：（問：為何在警訊時稱幫丁○○
      運毒？）因警訊時警察說要辦我販賣，（問：警訊所述？
      ）警訊不實在等語（見偵字第4957號卷第20頁），並未及
      提及其有遭受員警刑求之事。況且於90年7月17日經送往
      台灣台中戒治所執行戒治處分時，身體狀況並無異常，亦
      無就診紀錄，有台灣台中監獄92年7月1日中監澄衛字第09
      20005355號函附卷可稽（見本院上訴卷 (一)第196頁）。
      可見被告甲○○所述有被員警毆打之情事並非真實。況且
      ，原審勘驗該次警詢錄音帶結果，發現員警詢問被告甲○
      ○係採一問一答方式，在員警問完「你上述查獲物品是要
      注射毒品用，為何．．．．．所得？」後，被告甲○○尚
      未回答之前其母即到場，警察並對其說明被告甲○○涉犯
      毒品案，被告甲○○於確實有說警詢筆錄所載開前問題之
      答話。而被告甲○○於原審勘驗完畢後亦供稱：上開警詢
      筆錄內容，係伊自己講出來，並非照筆錄念，伊在警詢時
      為上開供述時，伊母親就僅在伊旁邊看伊作筆錄，於製作
      筆錄之過程中，警察不兇等語（見原審卷一第253頁至第2
      55頁）。而證人即被告甲○○之母乙○○○於本院上訴審
      調查時亦證稱：伊到警察局之時，他們已經在製作筆錄了
      ，不知道做了多久，後來員警叫伊在旁邊坐，他們製作筆
      錄的時候伊可以看得到，他們講的很小聲，伊沒有聽到等
      語（見本院上訴卷(一)第162頁、第163頁）。另證人即員警
      張謨吉於本院上訴審調查時亦證稱：伊係依甲○○之自由
      意願陳述製作筆錄，並未有誤導他如何回答，伊只是要調
      查事實而已，且伊在訊問被告甲○○之時，其父母親也有
      在場，至於錄音時間與筆錄時間不一，是因為剛實施錄音
      伊等操作不是很熟悉之緣故（見本院上訴卷(二)第6頁、第7
      頁）。嗣經本院上訴審調查時及審理中再勘驗該次警詢音
      紀錄，發現被告確未受到強暴、脅迫之情形，雖在第68分
      鐘及137分鐘處錄音有喀一聲，然被告甲○○之陳述前後
      連續並未中斷，且該陳述並非本案爭點（見本院上訴卷(一)
      第242頁至244頁及卷(二)第218頁），堪認被告甲○○之警
      訊自白係出於其自由意識下所為之供述，自得作為其不利
      之證據。而證人即共同被告甲○○於警詢時之上開先前之
      陳述，既係出於其自由意識下所為之陳述，而事後又分別
      在其與共同被告丁○○之上開住處查獲如附表一至三所示
      之第一級毒品海洛因、第二級毒品安非他命及供販毒所用
      之電子磅秤、分裝鍊袋及其等與購買毒品者聯絡用之行動
      電話，並有其等與與購買毒品者互通之監聽譯文可稽，顯
      見被告甲○○先前在警詢時之上開陳述，核與事實相符，
      雖與其在本院審理時之證言不一致，然該先前之陳述，具
      有可信之特別情況，且為證明共同被告丁○○之犯罪事實
      所必要，揆諸上開說明，自得採為不利於共同被告丁○○
      之證據。其在本院審理中所為之上開證言，顯與事實不符
      ，係被告卸責及迴護共同被告丁○○之詞，自不足採。
（二）被告丁○○、甲○○2人自90年6月間起係以被告丁○○所
      有之0000000000號行動電話（未扣案）、0000000000號行
      動電話及被告甲○○所有之0000000000號等行
      動電話作為聯絡工具，與綽號「阿海」、「阿合」等不詳
      姓名之已成年男子及綽號「明明」真實姓名不詳之已成年
      女子等人聯絡後，約定在臺中市○○路、大雅路口、臺中
      市第一廣場或臺中市○○路接近北屯路口處等地，向前開
      之人購入第一級毒品海洛因及第二級毒品安非他命之事實
      ，業據被告丁○○於本院更三審94年11月21日行準備程序
      時供認不諱（見該次筆錄第3頁）及被告甲○○於94年4月
      22日本院更二審行準備程序時坦承不諱（見本院更二審卷
      第65頁），又其2人亦有向真實姓名不詳、綽號「二哥」
      之人購入前開毒品，亦經被告丁○○於本院更三審94年11
      月21日行準備程序時供認不諱（見該次筆錄第3頁），其
      等2人於本院95年1月25日更三審審理時並供稱：伊係在不
      同時間、地點同時購買海洛因及安非他命等語，並有前揭
      行動電話之監聽譯文在卷可憑。雖因向被告丁○○、甲○
      ○2人購買毒品海洛因之人，所使用與被告丁○○、甲○
      ○2人聯絡洽購之行動電話申請人與實際使用人有所不同
      ，而難以追查到向被告丁○○、甲○○2人購買安非他命
      者之真實姓名、年籍等資料一情，業據證人即查獲員警江
      百忠於原審證述在卷，惟而被告甲○○對於販賣毒品安非
      他命之時間、地點、數量、交易對象之特徵、次數及收取
      價款之方法，於警詢時均能明確陳述，自不因未追查到向
      被告丁○○、甲○○2人購買毒品安非他命者之真實姓名
      、年籍等資料，即謂其2人並未有販買毒品安非他命之犯
      行。另毒品海洛因純度不同之原因甚多，或係不同批或係
      稀釋比例不同，尚難以在被告甲○○處查獲之毒品與在被
      告丁○○處查獲之毒品純度不同，即認該毒品非被告丁○
      ○所交付。
（三）被告丁○○、甲○○雖不言明毒品海洛因、安非他命之進
      價，並否認有販賣之犯行，而無從查知其中之差價。然毒
      品海洛因及安非他命，查緝甚嚴，取得不易，且販賣之罪
      責極重，如無利可圖被告等當無甘冒重罪為之，況買受之
      對象與被告丁○○、甲○○間亦無特別之親朋關係，是被
      告丁○○、甲○○應有營利而販賣之意圖甚明。又被告丁
      ○○、甲○○2人為警查獲所購買如附表一、二所示之數
      量非少之毒品，並有附表一所示之第一級毒品海洛因、附
      表二所示之第二級毒品安非他命扣案可資佐證，而上開毒
      品經分別送往法務部調查局及內政部警政署刑事警察局鑑
      定結果，確分別係第一級毒品海洛因及第二級毒品甲基安
      非他命，有法務部調查局鑑定通知書2紙、法務部調查局
      檢驗通知書、內政部警政署刑事警察局鑑驗通知書各1紙
      在卷可憑（見原審卷一第47頁、第103頁、毒偵字卷第46
      頁、原審卷一第48頁、第104頁、第202頁、第第98頁、第
      266頁）。復有員警查獲被告丁○○、甲○○2人所有如附
      表三之電子磅秤、分裝夾鍊袋、及聯絡用之行動電話扣案
      可資佐證。而被告丁○○於警訊時、偵查中及被告甲○○
      於原審法院訊問時、審理中均供稱上開物品分為其2人所
      有。衡諸附表一、二所示之海洛因及安非他命之重量及包
      數不少、純度之高，堪認係被告丁○○、甲○○所有供其
      等販賣之毒品。另衡諸附表三所示扣案電子磅秤、分裝夾
      鍊袋之性質及數量，均係屬一般販賣毒品者常供為販賣毒
      品所需用之物品，益見被告丁○○、甲○○2人，確係基
      於營利販賣之意圖，而共同購入上開毒品甚明。是被告丁
      ○○、甲○○上開所辯，均係脫卸之詞，自不足採，其犯
      行均洵堪認定。
二、按海洛因係毒品危害防制條例所定之第一級毒品，而安非他
    命則係同條例所定之第二級毒品，均不得非法販賣、持有，
    核被告丁○○、甲○○所為，均係犯毒品危害防制條例第4
    條第1項之販賣第一級毒品罪、第4條第2項之販賣第二級毒
    品罪。被告丁○○、甲○○為販賣第一級毒品及第二級毒品
    而持有第一級毒品及第二級毒品之低度行為，應分別為販賣
    第一級毒品及第二級毒品之高度行為所吸收，均不另論罪。
    被告丁○○、甲○○就所犯販賣第一級毒品罪及第二級毒品
    罪間，具有犯意聯絡與行為分擔，均為共同正犯。按刑法上
    所謂販賣行為，不以販入後復行賣出為必要，只要以營利為
    目的，而有販入或賣出二者其一之行為，即足構成，雖未及
    賣出，仍屬販賣既遂，其後復分次賣出，與先前之販入行為
    ，均為販賣犯行而構成連續犯（最高法院25年非字第123號
    、67年臺上字第2500號判例要旨，88年度臺上字第2828號判
    決參照）。被告丁○○、甲○○先後多次意圖營利而販入第
    一級毒品海洛因之行為，時間緊接，犯罪構成要件相同，顯
    係基於概括之犯意反覆為之，為連續犯，應依刑法第56條之
    規定以一罪論，除法定刑為死刑、無期徒刑依法不得加重外
    應加重其刑。被告丁○○、甲○○先後多次意圖營利而販入
    第二級毒品安非他命及多出販賣第二級毒品安非他命之行為
    ，時間緊接，犯罪構成要件相同，顯係基於概括之犯意反覆
    為之，為連續犯，應依刑法第56條之規定以一罪論，除法定
    刑為無期徒刑依法不得加重外應加重其刑。又被告丁○○曾
    於86年間，因違反麻醉藥品管理條例案件，經臺灣彰化地方
    法院以86年度易字第2234號判處有期徒刑七月確定，於87年
    9月5日縮刑期滿而執行完畢（起訴書誤載為87年9月7日執行
    完畢）；被告甲○○曾於85年間，因違反肅清煙毒條例等案
    件，經臺灣臺中地方法院以85年度訴字第1546號判處有期徒
    刑三年六月確定，於88年2月13日假釋出獄，假釋期間付保
    護管束，於89年3月20日假釋期滿（89年3月14日縮刑期滿）
    未經撤銷而執行完畢，有臺灣彰化地方法院檢察署刑案資料
    查註紀錄表、臺灣高等法院被告前案紀錄表各1份在卷可憑
    ，其等於受上開有期徒刑執行完畢後五年以內再犯有期徒刑
    以上之罪之本案，均為累犯，均應依刑法第47條之規定，除
    法定刑為死刑、無期徒刑依法不得加重外應各遞加重其刑。
    查被告丁○○、甲○○係共同基於意圖營利販賣第一級毒品
    海洛因及第二級毒品安非他命之概括犯意聯絡，自90年6月
    間某日起，連續以丁○○所有之0000000000號行動電話、00
    00000000號行動電話及甲○○所有之0000000000號之行動電
    話為聯絡工具，先後與綽號「阿海」、「阿合」、「二哥」
    之不詳姓名之已成年男子、綽號「明明」之不詳姓名之已成
    年女子聯絡後，約定在臺中市○○路、大雅路口、臺中市第
    一廣場或臺中市○○路接近北屯路口處等地，以營利為目的
    「同時」販入第一級毒品海洛因及第二級毒品安非他命多次
    ，伺機販售圖利，業據被告丁○○、甲○○供述在卷，並無
    證據顯示被告丁○○、甲○○所購入之第一級毒品海洛因及
    第二級毒品安非他命係「分別」販入，顯見被告丁○○、甲
    ○○均係基於同一營利意圖之意思，祇有一販入之行為，而
    同時觸犯販賣第一級毒品罪及第二級毒品罪，為想像競合犯
    ，應依刑法第55條之規定，從一重之販賣第一級毒品罪處斷
    。是起訴書認被告丁○○、甲○○所犯販賣第一級毒品罪及
    販賣第二級毒品罪間，均犯意各別，罪名互殊，應予分論併
    罰，自有未洽，併予指明。另被告丁○○、甲○○所販入第
    一級毒品數量，尚非如專門販毒之大毒梟毒品數量之鉅大，
    及惡性亦不如專以販毒維生之毒梟重大，衡以毒品危害防制
    條例第四條第一項法定本刑為死刑、無期徒刑，觀諸被告丁
    ○○、甲○○上開犯罪情狀，在客觀上顯非不可憫恕，倘科
    以上開法定最低之刑無期徒刑，實嫌過重，爰依刑法第59條
    之規定，酌量減輕其刑。原審就被告丁○○、甲○○論罪科
    刑，固非無見，惟(一)原審認被告甲○○與丁○○除上揭事實
    所敘之外，另論其二人有販賣第一、二級毒品罪給陳志仁等
    人，尚有未當（理由如下，不另無罪諭知部分敘明）(二)被告
    丁○○、甲○○均係基於同一營利意圖之意思，祇有一販入
    之行為，而同時觸犯販賣第一級毒品罪及第二級毒品罪，為
    想像競合犯，應依刑法第55條之規定，從一重之販賣第一級
    毒品罪處斷。原審卻誤認被告丁○○、甲○○所犯販賣第一
    級毒品罪及販賣第二級毒品罪間，均犯意各別，罪名互殊，
    應予分論併罰，自有未洽。被告丁○○、甲○○就其販賣第
    一、二級毒品部分否認犯罪，而執前詞上訴指摘原判決不當
    ，雖非有理由，然原審判決關於此部分，既有上開可議之處
    ，即屬無可維持，自應由本院撤銷改判。爰審酌被告丁○○
    、甲○○二人之素行、犯罪之動機、目的、販賣毒品之期間
    長短、次數、因販賣毒品所得之財物、販賣毒品流通毒品之
    管道對社會治安、經濟所生危害及犯後態度等一切情狀，就
    被告丁○○、甲○○分別量處如主文第2項、第3項所示之刑
    。至扣案如附表一所示之第一級毒品海洛因，如附表二所示
    之第二級毒品安非他命，均為供犯本案販賣用之毒品，應依
    毒品危害防制條例第18條第1項前段之規定宣告沒收銷燬。
    另按法務部調查局鑑定海洛因時，一般係以傾倒之方式，將
    包裝袋內之海洛因倒出與包裝袋分離而稱重，必要時亦會輔
    以刮杓取袋內粉末，然無論依上述何種方式分離，包裝袋內
    均會有極微量洛因殘留，業經法務部於93年3月19日以調科
    壹字第09300113060號函示在案（見司法院編印法官辦理刑
    事案件參考手冊 (一)第334頁）。是扣案之附表一、二所示
    之包裝，仍會分別有海洛因及安非他命之殘留。是該包裝若
    與其內所包裝之毒品析離時，其與該毒品所殘留之毒品難以
    析離，自應全部視為毒品，而依毒品危害防制條例第18條第
    1項前段之規定宣告沒收銷燬（最高法院94年度台上字第596
    0號判決參照）。另扣案如附表三所示之物，分別係被告丁
    ○○、甲○○所有供販賣毒品所用之物，應依毒品危害防制
    條例第19條第1項前段之規定諭知沒收。至販賣第二級毒品
    所得二萬二千元，應依毒品危害防制條例第19條第1項前段
    之規定宣告沒收，如全部或一部不能沒收時，以被告丁○○
    、甲○○之財產抵償之。至被告丁○○為警查獲時，雖另扣
    得皮包、手提包、鐵盒、削尖吸管、玻璃吸管、紙盒、吸食
    器、現金二十九萬零八百元、二十二萬元、十萬元等物；被
    告甲○○為警查獲時，另經扣得鐵盒、手提包、塑膠盒、吸
    食器、酒精燈、削尖吸管、玻璃吸管、注射針筒、分裝夾鏈
    袋、手提箱、0000000000號行動電話、現金二萬元、二萬一
    千六百元，惟被告2人均否認前開物品係渠2人供犯本案之罪
    使用或預備用或因本案犯罪所得之物，衡以前揭物品性質上
    或僅供一般日常生活使用，或僅係供犯施用第一、二級毒品
    之罪所用之物，與被告丁○○、甲○○2人所犯本案之罪間
    並無關係，亦無其他證據足認上開扣案之現款係被告二人販
    賣毒品海洛因、安非他命所得之現款，自無法宣告沒收。另
    被告丁○○所有、供販賣毒品聯絡所用之行動電話（門號00
    00000000號）1支，並未扣案，且被告丁○○供稱：上開門
    號卡1枚已折斷，且前開行動電話1支已找不到等語，復查無
    其他證據足證該未扣案之門號卡一枚及行動電話一支現仍存
    在，顯已滅失，爰不宣告沒收，併予敘明。
三、公訴意旨另以：被告丁○○基於販賣第一級毒品海洛因之概
    括犯意，自90年6月間某日起，並與同圖謀不法利得之甲○
    ○共同基於販賣第一級毒品海洛因予陳志仁，因認被告丁○
    ○、甲○○此部分另犯毒品危害防制條例第4條第1項之罪嫌
    云云，經查：雖證人陳志仁於本院上訴審調查時證稱：「當
    庭的被告丁○○就是伊所說的阿義，伊跟他沒有仇恨，跟他
    買了約幾千元之海洛因，是被查獲之前在台中市買的，時間
    忘記了（見本院上訴卷(一)第180頁至第182頁）」、「伊之前
    所犯毒品案件已被裁定戒治，該案毒品來源係零星到處買，
    有向當庭的被告丁○○買過毒品，伊所說阿義就是丁○○，
    在台中向他買，是在被查獲（90年5月20日）之前一個禮拜
    左右買的，數量、價格忘記了，是以電話聯絡購買，丁○○
    的電話是伊在江玉鈴手機上抄下來的（見本院上訴卷(二)第13
    0頁至第135頁）」，且證人陳志仁於警訊中亦証稱：「（所
    施用之毒）係向江玉鈴及阿義購買的……，阿義即為警方提
    供之照片上之人（見偵查卷第36頁、第37頁）。惟證人陳志
    仁於偵查中則稱：「（檢察官問：為何於警訊稱有向他們購
    買？）答：我只說跟我朋友阿義長得很像，但不確定。」（
    見4957號偵查卷第49頁）。証人陳志仁已否認其有向丁○○
    購買毒品之事實，前後所供不一，則該證人上開不利於丁○
    ○之指訴，尚非一貫，則其於警訊及審理中所證各詞是否與
    事實相符即有可疑，而被告丁○○此部分之犯行，除證人陳
    志仁之證述外，尚乏其他證據以資補強，自不足以遽行認定
    被告丁○○有此部分之犯行。此外查無其他證據足認被告丁
    ○○、甲○○犯此部分罪行，因檢察官認部分與上開已起訴
    成罪部分有連續犯之裁判上一罪關係，爰不另為無罪之諭知
    。
四、公訴意旨另略以：被告丁○○、甲○○另基於販賣第一級毒
    品及第二級毒品之概括犯意連絡及行為分擔，自90年6月起
    ，連續共同販賣第一級毒品、第二級毒品予不特定之第三人
    多次。其方式係由被告丁○○以其行動電話0000000000號、
    0000000000號，與被告甲○○之行動電話0000000000號連絡
    ，由被告丁○○將毒品交由甲○○至約定處所交付買主並收
    取貨款、或由被告丁○○於嗣後親自收取貨款。渠等販售毒
    品之價格則係海洛因每小包毛重約0．7公克、每包新台幣（
    下同）一至三千元不等，安非他命每小包毛重約1公克、每
    包一至三千元不等，依毒品之重量及被告丁○○與買主之交
    情而定。因認被告丁○○、甲○○涉犯毒品危害防制條例第
    四條第1項、第2項之販賣第一、二級毒品罪嫌。經查：
（一）被告丁○○所使用0000000000號行動電話監聽譯文（監聽
      時間為90年6、7月間），雖顯示曾與真實姓名不詳、綽號
      「二哥」之人（使用0000000000號）、真實姓名不詳之00
      00000000號之男子、0000000000號（該電話使用人為女子
      ）門號之使用人等人，談及購入「糖仔」、「女的」、「
      粗的」等語之事，並與真實姓名不詳、已成年之「阿昌」
      （使用0000000000號門號）、「紅毛」（使用0000000000
      號門號）、「發哥」（使用0000000000號門號）、「阿俊
      」（使用0000000000號、0000000000號門號）、「勇哥」
      （使用0000000000號）及真實姓名不詳、已成年之使用00
      00000000號、0000000000號、0000000000號、0000000000
      號、0000000000號、0000000000號、0000000000號、0000
      000000號、0000000000號、0000000000號、0000000000號
      電話門號之人，談及同意販賣「女的」、「男的」、「細
      的」、「粗的」、「糖果」及交易價格等情事。
（二）被告甲○○使用之0000000000號行動電話監聽譯文（監聽
      時間為90年7月間），亦顯示曾與真實姓名不詳、已成年
      之使用0000000000號、0000000000號、0000000000號、00
      00000000號、0000000000號門號之人談及同意出賣「男的
      」、「細的」、「糖果」及交易價格等情事。
（三）被告丁○○所使用0000000000號行動電話監聽譯文雖顯示
      ，被告丁○○於90年7月6日凌晨2時42分許，以上開行動
      電話撥打被告甲○○使用之0000000000號行動電話，聯絡
      並指示被告甲○○至公園交付「糖果」與買主，並說女的
      等一下再拿給你；於同日凌晨2時56分聯絡稱：你拿四千
      給他就好，退四千；被告甲○○使用之0000000000號行動
      電話監聽譯文顯示，被告丁○○於90年7月14日清晨1時13
      分以余沛汝使用之0000000000號行動電話與被告甲○○使
      用之0000000000電話聯絡，被告丁○○問：你還有女的嗎
      ？被告甲○○答：剩一點，被告丁○○即告知你回來我拿
      給你等語，同日下午5時37分許，被告丁○○以其使用之0
      000000000號行動電話與被告甲○○使用之上開行動電話
      聯絡、詢問有無將價值二千元之「女的」交付與綽號「阿
      輝」之人，被告甲○○答稱：有，實重二點五給「阿輝」
      等語，同月16日下午6時46分、及6時48分、8時，復以000
      0000000號、0000000000號行動電話聯絡，為如下之對話
      ：「．．．．他可能要換糖果，那你糖果還多少」，「我
      沒有動過」，「有二、三錢嗎」，「有」，「那要多少跟
      他換」，「二錢糖果就好」，「換電腦那個說要一男一女
      」等語。
（四）訊據被告丁○○、甲○○均否認有此部分犯行，又查電話
      中均屬暗語，尚不能明確認定其暗語所代表之意義，且所
      錄音之內容，亦不能證明其交易是否完成，既查無確切證
      據足資證明被告丁○○、甲○○犯罪，此部分本應為無罪
      之諭知，惟公訴意旨認此部分與前揭已起訴成罪部分有連
      續犯之裁判上一罪關係，故此部分亦不另為無罪之判決，
      併此敘明。
據上論斷，應依刑事訴訟法第369條第1項前段、第364條、第299
條第1項前段、毒品危害防制條例第4條第1項、第2項、第18條第
1項前段、第19條第1項、刑法第11條前段、第28條、第56條、第
55條、第47條、第59條，判決如主文。
本案經檢察官戊○○到庭執行職務。
中    華    民    國    95    年    3    月    29    日
                刑事第八庭  審判長法  官  羅  得  村
                                  法  官  陳  宏  卿
                                  法  官  巫  政  松
上列正本證明與原本無異。
如不服本判決應於收受送達後十日內向本院提出上訴書狀，其未
敘述上訴之理由者並得於提起上訴後十日內向本院補提理由書（
均須按他造當事人之人數附繕本）。
                                  書記官  陳  妙  瑋
中    華    民    國    95    年    3     月    29    日
附錄論罪科刑法條：
毒品危害防制條例第4條第1項：
製造、運輸、販賣第一級毒品者，處死刑或無期徒刑；處無期徒
刑者，得併科新臺幣一千萬元以下罰金。
製造、運輸、販賣第二級毒品者，處無期徒刑或七年以上有期徒
刑，得併科新臺幣七百萬元以下罰金。
附表一：
編號  種  類
1     第一級毒品海洛因8包。
2     第一級毒品海洛因5包。
     （編號1、2之海洛因13包，合計淨重三十一點九二公克、
      包裝重五點三公克，純度百分之六四點六七，純質淨重二
      十點六四公克）。
3、   第一級毒品海洛因15包（合計淨重十一點六三公克、包裝
      重四點七七公克，純度百分之四六點零五，純質淨重五點
      三六公克）。
附表二：
編號  種  類
1     安非他命7包。
2     安非他命2包。
     （編號1、2之安非他命9包，實際總毛重為二二點五五公克
      、總淨重十八點九四公克，經共取零點三二公克供鑑驗，
      總餘十八點六二公克）。
3     安非他命6包（合計鑑定前淨重十三點十六公克，鑑定後
      淨重十三點一四公克，包裝重一點九三公克）。
附表三：
編號  種  類
1     電子磅秤1個─被告丁○○所有。
2     電子磅秤1個─被告甲○○所有。
3     分裝夾鍊袋1包─被告丁○○所有。
4     分裝夾鍊袋5包─被告丁○○所有。
5     分裝夾鍊袋11包─被告甲○○所有。
6     行動電話（門號0000000000號）1支─被告丁○○所有。
7     行動電話（門號0000000000號）1支─被告甲○○所有。
                                                      Ｆ


司法院資訊處製作；財團法人民間司法改革基金會備份。
